【裁判字號】    96,婚,946
【裁判日期】    970215
【裁判案由】    離    婚等
【裁判全文】
臺灣桃園地方法院民事判決               96年度婚字第946號
原      告  乙○○
被      告  甲○○
上列當事人間請求離婚等事件，本院於民國97年1月16日言詞辯
論終結，判決如下：
    主      文
准原告與被告離婚。
對於兩造所生未成年子女丙○○（女，民國○年○月○日生，身
分證統一編號：Ｚ000000000號）、丁○○（男，民國○年○月○
日，身分證統一編號：Ｚ000000000號）權利義務之行使、負擔，
由原告任之。
訴訟費用由被告負擔。
    事實及理由
一、原告起訴主張：兩造於民國93年10月10日結婚，育有長女丙
    ○○（○年○月○日生）、長子丁○○（○年○月○日生）
    ，婚後兩造原居住於彰化，在彰化期間，被告即有一次於酒
    後毆打原告的紀錄。之後兩造搬至桃園居住，然被告工作並
    不穩定，兩造時常因工作或生活上之事爭吵，且有1 年期間
    被告沒有工作，家中經濟需由原告負擔，原告曾要求被告去
    找工作，被告竟心生不滿而毆打原告；另於95年1 月初即原
    告懷第二胎期間，某次被告晚歸，且讓原告找不到人，待被
    告返家時雙方因而發生爭吵，被告竟毆打並掐住原告的脖子
    ，口出要原告死等語。又被告於95年7 月間，因違反槍砲彈
    藥刀械管制條例案件被捕入獄迄今（甫於97年1 月11日具保
    出獄），目前並遭判刑6 年8 月（尚未確定），是以兩造已
    無法再共同生活，並有難以維持婚姻之重大事由，爰依民法
    第1052條第1 項第10款及第2 項之規定訴請離婚，及附帶請
    求子女之監護權等語，並聲明：如主文所示。
二、被告則以：以前是被告的錯，對原告造成傷害，但子女尚年
    幼，希望原告能給被告一個機會改過。兩造初來桃園時被告
    有工作，但後來因公司的因素導致被告沒工作，後來雖然有
    一段時間沒工作，但期間被告都有持續找工作，後來有找到
    長榮空廚的工作，不過不久被告就因案被抓。被告先前因工
    作不順，曾有一段時間酗酒，但被告酒醉後通常就睡覺，只
    有一次與原告發生拉扯，那次是因為被告當時比較晚回家，
    原告誤會被告在外有女人。至於原告所說在彰化發生的那次
    衝突，是兩造結婚後沒多久發生的事情。先前原告有借款，
    所借款項大約是兩造各用一半，後來被告入獄後，原告曾說
    要離婚，當時原告說若被告家人幫忙清償債務就不提離婚，
    然被告家人事後如數將債務代償後，原告卻來訴請離婚，故
    被告不同意離婚。若法院仍判准離婚，希望能由兩造各監護
    一名子女等語。並聲明：駁回原告之訴。
三、原告主張：兩造於93年10月10日結婚，育有長女丙○○、長
    子丁○○等兩名子女，現婚姻關係仍存續中之事實，為被告
    所不爭執，並據原告提出戶籍謄本為證。原告另主張：婚後
    兩造居住於彰化期間，被告即曾於酒後毆打原告；後來搬到
    桃園後，兩造時常因工作或生活上之事爭吵，且有1 年期間
    被告沒有工作，由原告負擔家計，原告曾要求被告去找工作
    ，卻反遭被告毆打；另於95年1 月初即原告懷第二胎期間，
    某次爭吵時，被告竟毆打並掐住原告的脖子，口出要原告死
    等語；又於95年7 月間，被告因違反槍砲彈藥刀械管制條例
    案件被捕入獄迄今（甫於97年1 月11日具保出獄），目前遭
    判刑6 年8 月（尚未確定）等事實，被告除辯稱：其無工作
    期間仍有持續找工作等語以外，餘均不予爭執，並坦承其搬
    至桃園後有一段期間因工作不順而酗酒等情。據上，足認原
    告之前揭主張均足信為真實。
四、按民法第1052條第2 項規定：「有前項以外之重大事由，難
    以維持婚姻者，夫妻之一方得請求離婚。但其事由應由夫妻
    之一方負責者，僅他方得請求離婚」。蓋婚姻之意義，在於
    夫妻間得共同生活，互相體諒、扶持，履行彼此對婚姻之承
    諾，若夫妻雙方無法溝通，漠不關心聞問，則婚姻共同生活
    之意義已蕩然不存，雙方復無繼續履行共同生活之意願，客
    觀上亦無回復共同生活之可能，即應認兩造間之婚姻無任何
    實質意義可言，而應准無可歸責之一方或較輕之一方請求離
    婚，若雙方之有責程度相同，則應許雙方均得請求離婚。如
    前所述，被告於婚後對原告屢有肢體暴力行為，且有1 年期
    間無工作致原告需獨力負擔家計，雙方因此迭生爭執，而被
    告於原告勸誡其找工作時，竟反予暴力相向，且於原告懷孕
    期間未改其行徑，仍有毆打、掐脖子及口出惡言之情形，足
    認兩造之婚姻已失互信、互敬、互諒之基礎，且被告因違反
    槍砲彈藥刀械管制條例案件而於95年7 月間被捕入獄，迄於
    97年1 月11日甫交保出獄，目前經台灣高等法院判刑6 年8
    月在案（尚未確定），是以非但原告主觀上不欲維持婚姻，
    客觀上亦難期待兩造繼續共營夫妻婚姻生活，且被告就此婚
    姻破綻之有責程度極大，故原告依上揭規定訴請離婚，為有
    理由，應予准許。至本院既認原告依民法第1052條第2 項規
    定請求離婚為有理由，即無庸再就原告另主張之同條第1項
    第10款離婚事由為准駁之論述，附此敘明。
五、又夫妻離婚者，對於未成年子女權利義務之行使或負擔，依
    協議由一方或雙方共同任之。未為協議或協議不成者，法院
    得依夫妻之一方、主管機關、社會福利機構或其他利害關係
    人之請求或依職權酌定之，民法第1055條第1 項定有明文。
    本件兩造於婚姻關係存續期間所生長女丙○○為○年○月○
    日出生、長子丁○○為○年○月○日出生，有戶籍謄本在卷
    可按。本院既准兩造離婚，且兩造就行使、負擔對於未成年
    子女權利義務一事未為協議，本院自應依原告之請求定之。
    經本院囑託彰化縣政府、台北縣政府分別對原告、兩造子女
    及被告進行訪視，依彰化縣政府委託財團法人臺灣兒童暨家
    庭扶助基金會彰化分事務所、台北縣政府委託中華民國新女
    性聯合會分別就本件離婚子女監護事件提出訪視報告書各1
    份，內容略以：1.原告及子女部分：兩造子女2 人目前由原
    告之父母代為照顧，兒童成長及適應情形良好，原告之父母
    已盡照顧及保護兒童安全無虞之責，原告因為要工作及有穩
    定收入，因此在外地做輪班制工作，目前工作、薪資穩定，
    除定期返家與孩子們相聚，並每天與孩子以電話說說話，社
    工員訪視過程中，也見兒童與母親（原告）無隔閡、陌生感
    ，親子間關係親密；而被告因案在台北看守所羈押，雖仍在
    上訴中，但兒童父系親友並無養育及照顧兩名小孩之紀錄，
    又兒童在成長過程中，不宜因父母離異而將他們姊弟分開監
    護，且社工員訪談及觀察評估，原告確有提供兒童們成長所
    需費用，原告父母有提供兒童生活照顧及關心之事實，由兒
    童行為語言及外觀所見，均無受虐情形，兒童表現情緒平穩
    ，笑容多，不畏懼與原告與外祖母親近，鄰居有人來家中坐
    、聊天，與兒童們均熟識，因此，社工員評估及建議：若法
    院判決兩造離婚，兒童們由其母系親人照顧，在其等生活及
    成長中確實有穩定及極佳之照顧資源，而原告又無重大不道
    德之行為，故由原告取得兩名孩子之監護權是適宜的。
    2. 被 告是兩名兒童的生父，未聞有虐兒行為，且原告亦認
    為孩子的生父有權探視孩子，但被告對子女的探視，宜仍在
    母系家中或雙方另行溝通協議，待被告與子女間之親子關係
    重建後再談帶回家過夜為宜。2.被告部分：被告現服刑中，
    無經濟收入，從被告所述中瞭解，被告家人提供被告許多協
    助，實為被告重要資源，但被告與子女間互動甚少（長女丙
    ○○出生後，托由原告父母照顧，被告平日則去電與丙○○
    聊天，兩造每月探視丙○○1 至2 次；而長子丁○○甫出生
    滿月，被告即入監，故無相處經驗），且被告刑期長，故雖
    被告僅願爭取長女丙○○之監護權，但對於立即提供丙○○
    所需照顧有實際困難，並對未來照顧丙○○之計畫銜接上有
    斷層，且互動計畫薄弱，對此，被告能否提供丙○○穩定之
    生活照顧宜請法官斟酌等語（以上分別參照卷附之兩份訪視
    報告）。據上，參酌前揭訪視報告，並斟酌原告及原告家人
    長期以來擔任兩名子女之實際照顧者，已發展良好親密之依
    附關係，且被告目前甫出監，日後尚需入監服刑數年，無法
    提供子女穩定之生活、成長環境，又兩名子女不宜因父母離
    異而將其分開等一切情狀，故認兩造所生子女權利義務之行
    使或負擔，應由原告一方任之，較符子女利益。
六、兩造其餘主張、陳述及所為之舉證，經核與本件判決之最終
    結果不生影響，爰不一一加以論述，併此敘明。
七、結論：原告之訴為有理由，依民事訴訟法第78條，判決如主
    文。
中    華    民    國    97    年    2     月    15    日
                        家事法庭法  官  周玉
上列正本證明與原本無異
如對本判決上訴，須於判決送達後20日內向本院提出上訴狀
中    華    民    國    97    年    2     月    15    日
                                書記官  張儷瓊

司法院資訊處製作；財團法人民間司法改革基金會備份。
